臺北高等行政法院判決
　　　　　　　　　　　　　　　　　　 93年度簡字第01300號
原　　　告　甲○○
被　　　告　行政院勞工委員會
　　　　　　職業訓練局臺北區
　　　　　　就業服務中心
代　表　人　乙○○（主任）
訴訟代理人　丙○○
上列當事人間因就業服務法事件，原告不服行政院勞工委員會職
業訓練局中華民國93年9月7日職法字第0930036128號訴願決定，
提起行政訴訟。本院判決如下︰
    主  文
原告之訴駁回。
訴訟費用由原告負擔。
    事  實
壹、事實概要：
    緣原告於民國（以下同） 90年1月10日向被告申請核發職業
    訓練券， 於90年1月16日自行參加中國整體美容化妝髮型創
    新協會附設中壢職訓中心美髮班職訓課程，結訓後並於90年
    7月17日向被告提出補助職業訓練券費用申請， 被告經審查
    後，同意核發原告新臺幣（以下同）51,000元補助款，並撥
    入原告指定帳戶。嗣經被告重新調查結果，認原告並未全程
    參與訓練，且所已參與訓練之時數亦不符合訓練補助費用之
    標準。此外，其檢附之結訓證明書等相關表件經查亦有不實
    ，爰依行為時（以下同）「非自願性失業勞工及特定對象職
    業訓練券試辦要點」第拾點規定， 以93年4月29日北業三字
    第0930002465號函撤銷原核發職業訓練券費用補助之行政處
    分，並向原告追繳已領取之職業訓練費用補助款，並限期於
    文到三十日內繳回，如未能於期限內繳回，將依法移送強制
    執行。原告不服，提起訴願，遭駁回後，遂向本院提起行政
    訴訟。
貳、兩造聲明：
一、原告聲明：求為判決訴願決定及原處分均撤銷。
二、被告聲明：求為判決駁回原告之訴。
、兩造爭點：
    原告主張被告以原告數年前申請職業訓練費用補助款之文件
    （授課時數及出缺席情形）為虛偽不實為理由，作為委辦績
    效之依據，惟此為被告與委辦機關間職務約定，與原告無涉
    ，被告多次發函內容取消補助，並須退還補助款，剝削原告
    權益云云，有無理由？
一、原告陳述：
１、原告籍設桃園縣，參加職訓所委託中國整體創新髮型化妝協
    會附設中壢美髮美容職訓中心職訓課程在案。
２、被告用不正當理由多次發函原告，內容：取消原告補助，並
    須退還「數年前」職訓補助款項之行政處分，屬「違反受益
    行政處分信賴保護原則」及「比例原則」。
３、被告以原告「數年前」申請職訓補助款文件為虛偽不實為理
    由，其文件內容：授課時數及出缺席情形「作為委辦績效之
    依據」，此乃本為「被告與委辦機關間職務約定事宜」，「
    與原告無涉」，但被告竟多次發函原告，內容：取消原告補
    助，並須退還補助款，且裁定原告「四年內不得申請任何職
    訓補助款」，剝削原告權益，並警告如不退還，則將以法律
    訴訟承擔責任及強制執行等等為理由，實有違政府之誠信及
    照顧失業勞工之美意。
４、綜上所述，爰請判決如原告訴之聲明。
二、被告陳述：
１、按「持用本項職業訓練券者，先行繳交訓練費用，並於結訓
    後一個月內，檢具相關證明文件，向原核發職業訓練券之就
    業服務機構申請本項訓練費用補助。」非自願性失業勞工及
    特定對象職業訓練券試辦要點第陸點第3款定有明文。 次按
    同要點第拾點第1款： 「申請人以不實證明冒領或溢領者，
    除予追繳外，四年內不得再申請任何訓練費用補助，並應負
    相關法律責任。」
２、被告依據行政院勞工委員會職業訓練局93年4月6日職公字第
　　0930016063號函示：「有關中國整體美容化妝髮型創新協會
　　各地附設職訓中心受理陳蓉珍等 199人參加職業訓練，因渠
　　等涉嫌持虛偽不實之結訓證明申領訓練費用補助款，請按渠
　　等所屬服務轄區分別撤銷撥付訓練費用補助款之原授益行政
　　處分，並限期繳回。」並以93年4月29日北業三字第0930002
　　465號函請繳回職訓補助費51,000千元在案。
３、本件原告於92年12月18日臺灣雲林地方法院檢察署之調查筆
    錄中陳述：「我上了六個月，每星期上課一次，我上課時間
    於夜間，申請職業訓練券及費用時，由補習班申請，其填寫
    基本資料並簽章」，與其所檢附之職業訓練券費用的申請表
    及其檢附附件結業證書、結訓證明書內載明之時程及總時數
    （90年1月16日至7月17日，共六個月又二天，受訓時數 507
    小時）均不相符，顯有虛偽不實之行為，且原告取得之結訓
    證明書業經臺灣雲林地方法院檢察署偵查後認定為不諱，並
    有起訴書附卷可稽，既經檢調機關認定為不諱，今原告提出
    行政訴訟稱：「職訓補助款文件內容、授課時數及出缺席情
    形，為被告與委辦機關間職務約定，與原告無涉，被告發函
    為剝削原告權益」。惟該要點規定持券人自行參加政府立案
    之職訓機構辦理之職業訓練，該訓練機構與被告並無委辦及
    約定關係，再則持券人結訓申請職訓券補助款51,000元，又
    於90年8月10日撥入原告帳戶， 均非與原告無涉，是以建請
    仍宜以檢調機關認定事實為準，以昭公信，故被告依規定予
    以追繳前揭職訓補助費，並無不合。
４、綜上，本件行政訴訟為無理由，爰請判決如被告答辯之聲明
    。
    理  由
一、按「簡易訴訟程序之裁判得不經言詞辯論為之。」行政訴訟
    法第233條第1項定有明文，合先敘明。
二、按依就業服務法第24條規定訂頒之「非自願性失業勞工及特
    定對象職業訓練券試辦要點」第點規定：「具有工作能力
    與工作意願，並符合下列條件者，得申請職業訓練券：一、
    申請對象…（五）身心障礙者。…」第陸點規定：「一、凡
    符合本要點資格之非自願性失業勞工及特定對象，可逕洽各
    地區公立就業服務機構，檢具各項文件，申請核發職業訓練
    券。…三、持用本項職業訓練券者，先行繳交訓練費用，並
    於結訓後一個月內，檢具相關證明文件，向原核發職業訓練
    券之就業服務機構申請本項訓練費用補助。」第拾點規定：
    「一、申請人以不實證明冒領或溢領者，除予追繳外，四年
    內不得再申請任何訓練補助，並應負相關法律責任。」
三、本件原告於90年1月10日向被告申請核發職業訓練券， 於90
    年 1月16日自行參加中國整體美容化妝髮型創新協會附設中
    壢職訓中心美髮班職訓課程，結訓後並於90年 7月17日向被
    告提出補助職業訓練券費用申請，被告經審查後，同意核發
    原告51,000元補助款，並撥入原告指定帳戶。嗣經被告重新
    調查結果，認原告並未全程參與訓練，且所已參與訓練之時
    數亦不符合訓練補助費用之標準。此外，其檢附之結訓證明
    書等相關表件經查亦有不實，爰依「非自願性失業勞工及特
    定對象職業訓練券試辦要點」第拾點規定，以93年 4月29日
    北業三字第0930002465號函撤銷原核發職業訓練券費用補助
    之行政處分，並向原告追繳已領取之職業訓練費用補助款，
    並限期於文到三十日內繳回，如未能於期限內繳回，將依法
    移送強制執行。原告不服，循序提起訴願及本件行政訴訟。
四、原告於本件行政訴訟中訴稱，原告確實於90年1月16日至6月
    16日參加職訓課程六個月期滿，請假四天，但有補課完畢，
    上課期間也有簽到。被告以原告數年前申請職業訓練費用補
    助款之文件（授課時數及出缺席情形）為虛偽不實為理由，
    作為委辦績效之依據，惟此為被告與委辦機關間職務約定，
    與原告無涉，被告多次發函內容取消補助，並須退還補助款
    ，剝削原告權益云云。惟查：
１、本件原告以身心障礙者身分， 於90年1月10日向被告申請核
    發職業訓練券， 並於90年7月17日檢具原核發之職業訓練券
    、結訓證明書等證明文件，向被告申請職業訓練補助費用。
    被告經審查後，同意核發原告51,000元補助款，並撥入原告
    指定帳戶。嗣被告發現，原告並未全程參與訓練，所已參與
    訓練之時數並不符合訓練補助費用之標準，又檢附之結訓證
    明書等相關表件係屬不實，爰依非自願性失業勞工及特定對
    象職業訓練券試辦要點第拾點， 以93年4月29日北業三字第
    0930002465號函撤銷原核發職業訓練券費用補助之行政處分
    ，且向原告追繳已領取之職業訓練費用補助款，並限期於文
    到三十日內繳回，如未能於期限內繳回，將依法移送強制執
    行，此有原告申請表及原處分附於原處分卷可稽。
２、原告於92年12月18日臺灣雲林地方法院檢察署檢察官偵查時
    自陳：「我上了六個月，每星期上課一次，我上課時間於夜
    間。」惟證之原告於職業訓練費用申請表訓練期間欄填具「
    訓練期間自90年1月16日至90年7月17日計六個月（總訓練時
    數共507小時」；其檢附結訓證明書填具「訓練期間90年1月
    16日至90年7月17日；每日訓練時間上午：9時至12時、下午
    ：1時至4時30分；訓練總時數 507小時」等情事，則原告以
    不實證明領取職業訓練券費用補助之事實，洵堪認定。
３、依非自願性失業勞工及特定對象職業訓練券試辦要點第拾點
    規定：「申請人以不實證明冒領或溢領者，除予追繳外，四
    年內不得再申請任何訓練補助，並應負相關法律責任。」本
    件原告自行參加政府立案之職訓機構辦理之職業訓練，該訓
    練機構與被告並無委辦及約定關係，且原告結訓申請職訓券
    補助款51,000元時，對重要事項提供不實之資料，而該補助
    款又於90年8月10日撥入原告帳戶， 均非與原告無涉，則被
    告依前開規定，限期原告繳回已領取之職業訓練費用補助款
    項，如未能於期限內繳回，將依法移送強制執行，於法並無
    不合。
五、綜上所述，原告之陳詞均不可採，則被告撤銷原核發職業訓
    練券費用補助之行政處分，並向原告追繳已領取之職業訓練
    費用補助款，並限期於文到三十日內繳回，如未能於期限內
    繳回，將依法移送強制執行之處分，揆諸首揭規定，並無違
    誤，訴願決定予以維持，亦無不合。原告徒執前詞，訴請撤
    銷訴願決定及原處分，並無理由，應予駁回。
六、本件事證已臻明確，兩造其餘攻擊防禦方法均與本件判決結
    果不生影響，故不逐一論述，併此敘明。
據上論結，本件原告之訴為無理由，爰依行政訴訟法第233條第1
項、第236條、第195條第1項後段、第98條第3項前段判決如主文
。
中　　華　　民　　國　　94　　年    9     月　　30  　日
               　　　　　　　　　第四庭法    官 吳慧娟
上為正本係照原本作成。
本件以訴訟事件所涉及之法律見解具有原則性者為限，始得於本
判決送達後20日內向本院提出上訴狀並表明上訴理由，如已於本
判決宣示後送達前提起上訴者，應於判決送達後20日內補具上訴
理由（均按他造人數附繕本），且經最高行政法院許可後方得上
訴。
中　　華　　民　　國　　94　　年    9     月　　30  　日
          　　　　　　　　　　　　　　 書 記 官 劉道文
